【裁判字號】    98,上訴,403
【裁判日期】    980430
【裁判案由】    強盜
【裁判全文】
臺灣高等法院刑事判決                 98年度上訴字第403號
上  訴  人  臺灣士林地方法院檢察署檢察官
被      告  甲○○
                    （
指定辯護人  本院公設辯護人郭書益
上列上訴人因被告強盜案件，不服台灣士林地方法院九十七年度
訴字第八七八號，中華民國九十七年十二月八日第一審判決（起
訴案號：台灣士林地方法院檢察署九十七年度偵字第九九二八號
），提起上訴，本院判決如下：
    主  文
原判決撤銷。
甲○○犯攜帶兇器強盜罪，處有期徒刑柒年。扣案之水果刀（含
刀套）壹把、尼龍束帶柒條、膠帶壹捲，均沒收。
    事  實
一、甲○○從事直、傳銷，向銀行、親友借貸及跟會，籌措進貨
    款項，先後借貸新台幣（下同）二十幾萬元，於民國九十七
    年七月間，前揭借款之還款期間陸續到期，因無力償還，一
    時想不出解決方案，竟萌強盜財物應急，於九十七年七月二
    十四日下午三時三十分許，在台北縣中和市○○路○段八十
    八號居住處所，將自己所有用以捆綁及壓制所劫財對象之尼
    龍束帶七條、膠帶一捲及足以傷害人之身體、客觀可作為兇
    器之水果刀一把裝入黑色側背包，即背黑色側背包出門，騎
    機車自台北縣中和市○○路、板橋文化路進入台北市，沿台
    北市○○○○路，至台北市○○區○○路與基河路口之士林
    區公所停放，背該背包下車，橫越車道，走進基河路「大日
    停車場」，尋找犯案對象；於同日下午四時三十分許，見乙
    ○○一人開啟停在該停車場之八三五○－ＱＮ號自用小客車
    左前車門，正準備進入車內，認機不可失，竟意圖為自己不
    法所有，將所攜之水果刀取出後，快速走向乙○○，將乙○
    ○往內推壓制在車前座，以水果刀抵住乙○○脖子，喝令：
    「我只要包包」，要乙○○交出手提包，乙○○掙扎，按喇
    叭企圖引人注意前來搭救，甲○○見乙○○拒絕交出手提包
    ，不肯就範，乃基於傷害之犯意，持水果刀朝乙○○之臉部
    、手上臂、前臂等處刺，致乙○○受有左前臂撕裂傷併神經
    韌帶損傷及臉部撕裂傷之傷害，乙○○因不能抗拒而交出手
    提包（內有化妝包各一個、國民身分證、健保卡、行照、駕
    照、信用卡各一張、金融卡三張、華南商業銀行存摺及現金
    新台幣<下同>二千二百元），隨即趁隙打開右前車門逃出車
    外呼救並報警；甲○○見乙○○逃出車外，亦倉皇拿著乙○
    ○之手提包衝出車外，跑到基河路攔搭計程車離開，黑色側
    背包遺留車上，水果刀則棄置停車場地上。嗣台北市政府警
    察局士林分局員警接獲乙○○報案，至「大日停車場」及乙
    ○○車上勘察採證，查扣甲○○棄置之水果刀一把（含刀套
    ）及遺留乙○○車上之黑色側背包（內有尼龍束帶七條、膠
    帶一捲、甲○○存證信函、匯款單），循線查出甲○○涉案
    ，旋於同日晚上十一時四十五分許，在台北縣中和市○○路
    三段八十八號之二居住處前逮捕甲○○，並進入甲○○居住
    處所，起獲乙○○遭搶之手提包、錢包、化妝包各一個、手
    機一支、身分證、健保卡、行照、駕照、信用卡各一張、金
    融卡三張、華南商業銀行存摺一本及現金七百元。
二、案經乙○○訴由台北市政府警察局士林分局報告台灣士林地
    方法院檢察署檢察官偵查起訴。
    理  由
一、按被告以外之人於審判外之言詞或書面陳述，除法律有規定
    者外，不得作為證據，刑事訴訟法第一百五十九條第一項定
    有明文，此即學理上所稱「傳聞證據排除法則」。又被告以
    外之人於審判外之陳述，雖不符同法第一百五十九條之一至
    第一百五十九條之四之規定，而經當事人於審判程序同意作
    為證據，法院審酌該言詞陳述或書面陳述作成時之情況，認
    為適當者，亦得為證據。當事人、代理人或辯護人於法院調
    查證據時，知有第一百五十九條第一項不得為證據之情形，
    而未於言詞辯論終結前聲明異議者，視為有前項之同意，亦
    為同法第一百五十九條之五所明定。立法意旨在於傳聞證據
    未經當事人之反對詰問予以核實，原則上先予排除。惟若當
    事人已放棄反對詰問權，於審判程序中表明同意該等傳聞證
    據可作為證據；或於言詞辯論終結前未聲明異議，基於尊重
    當事人對傳聞證據之處分權，及證據資料愈豐富，愈有助於
    真實發見之理念，且強化言詞辯論主義，使訴訟程序得以順
    暢進行，原則上即可承認該傳聞證據之證據能力。本件證人
    即被害人乙○○在警詢及檢察官偵查中時所為之陳述，固為
    被告以外之人在審判外之陳述，屬傳聞證據，惟檢察官、被
    告甲○○、辯護人就前開審判外之陳述，迄於言詞辯論終結
    前未為異議之聲明，且均同意作為證據，而本院審酌證人乙
    ○○陳述作成時之情況，核無違法取證及證明力明顯過低之
    瑕疵，亦認為以之作為證據為適當，依諸上開規定及說明，
    證人乙○○之陳述，依同法第一百五十九條之五規定自有證
    據能力。又本院所援引之下列書證，經審酌其作成時之情況
    ，均核與刑事訴訟法第一百五十九條之四之規定相符，復查
    無違背法定程序取得之情形，且檢察官、被告、辯護人亦同
    意作為證據，因認賦予其證據適格之地位而得為本案之證據
    。
二、上揭犯罪事實，業據被告邱於警詢、偵查、原審及本院審理
    時坦承不諱，核與證人即被害人乙○○在警詢及檢察官偵查
    中所為之證述情節相符，並有監視錄影翻拍照片四張（九十
    七年度偵字第九九二八號卷第三十七頁、第三十八頁）可稽
    ；而被告於強盜時，持水果刀將證人乙○○刺傷之情，亦有
    新光吳火獅紀念醫院乙種診斷證明書及住院診療計畫說明書
    可稽（同前偵查卷第四十二頁、第四十三頁）可憑；嗣台北
    市政府警察局士林分局員警接獲證人乙○○報案，至「大日
    停車場」及證人乙○○車上勘察採證，查扣被告棄置之水果
    刀一把及遺留證人乙○○車上之黑色側背包（內有尼龍束帶
    七條、膠帶一捲、邱鈜澤存證信函、匯款單），並於九十七
    年七月二十四日晚上十一時四十五分許，在台北縣中和市○
    ○路○段八十八號之二居住處前逮捕被告，及進入被告居住
    處所，起獲起出證人乙○○遭搶之手提包、錢包、化妝包各
    一個、手機一支、身分證、健保卡、行照、駕照、信用卡各
    一張、金融卡三張、華南商業銀行存摺一本及現金七百元各
    情，亦有自願受搜索同意書、台北市政府警察局士林分局搜
    索扣押筆錄、扣押清冊、扣押物品收據、扣押物品目錄表、
    贓物認領保管單附卷足稽（同前偵查卷第二十三頁至第三十
    四頁）；又警方前往「大日停車場」及證人乙○○車停放處
    勘察，棄置地上之水果刀一把及遺留車上之水果刀、膠帶一
    捲、該車後座椅上所採集之血跡，及逮捕被告後，進入其居
    住處所發現沾有血跡之褲子，經送內政部警政署刑事警察局
    ＤＮＡ型別鑑定結果，膠帶上之血跡與被告之ＤＮＡ－ＳＴ
    Ｒ型別相同，該型別在台灣地區中國人分布機率預估為八點
    五三乘十之負十九次方，水果刀、該車後座椅上採集之血跡
    及褲子血跡之ＤＮＡ－ＳＴＲ型別檢測結果為混合型，不排
    除混有證人乙○○與被告ＤＮＡ，此有內政部警政署刑事警
    察局九十七年八月十八日刑醫字第○九七○一一三三○二號
    鑑驗書、台北市政府警察局士林分局刑案勘察報告所附之現
    場跡證及送驗處理結果、刑案現場及採證照片可憑（原審卷
    第二十四頁、第二十五頁至第七十四頁），事證明確，被告
    犯行堪以認定。
三、按所謂兇器，其種類並無限制，凡客觀上足對人之生命、身
    體、安全構成威脅，具有危險性之兇器均屬之，且祇須作案
    時攜帶此種具有危險性之兇器為已足，並不以攜帶之初有行
    兇之意圖為必要（最高法院六十二年度台上字第二四八九號
    判例參照）。復按強盜罪之行為態樣包含強暴與脅迫，所謂
    「強暴」，係謂直接或間接對於人之身體施以暴力，以壓制
    被害人之抗拒之狀態而言，「脅迫」則係指行為人以威嚇加
    之於被害人，使其精神上萌生恐懼之心理，以達到至使不能
    抗拒之程度；再犯強盜罪，於實施強暴行為之過程中，如別
    無傷害之故意，僅因拉扯致被害人受有傷害，乃施強暴之當
    然結果，固不另論傷害罪，然因強盜罪非以傷害人之身體為
    當然之手段，若具有傷害犯意且發生傷害之結果，自應另負
    傷害罪責。被告持以強盜之水果刀，刀刃鋒利，客觀上足以
    傷人之身體，自屬兇器，其於強盜時，因證人乙○○反抗，
    乃該水果刀刺傷證人乙○○之臉部、手上臂、前臂等處，使
    證人乙○○受有左前臂撕裂傷併神經韌帶損傷及臉部撕裂傷
    之傷害，致證人乙○○不能抗拒而交出手提包，被告持刀刺
    傷證人乙○○之行為，已致證人乙○○不能抗拒而為財物之
    交付，核被告所為係犯刑法第三百三十條第一項之加重強盜
    罪及第二百七十七條第一項之傷害罪。被告基於加重強盜之
    犯意，在「大日停車場」，持水果刀抵住證人乙○○脖子，
    喝令：「我只要包包」，命證人乙○○交出手提包，證人乙
    ○○掙扎，按喇叭企圖引人注意前來搭救，被告見證人乙○
    ○拒絕交出手提包，不肯就範，乃持水果刀朝證人乙○○之
    臉部、手上臂、前臂等處刺，致證人乙○○受有左前臂撕裂
    傷併神經韌帶損傷及臉部撕裂傷之傷害，證人乙○○因不能
    抗拒而交出手提包（內有化妝包各一個、國民身分證、健保
    卡、行照、駕照、信用卡各一張、金融卡三張、華南商業銀
    行存摺及現金二千二百元），被告於對證人乙○○實行強盜
    行為中，傷害證人乙○○，二罪之犯罪行為、狀態，在時、
    空有局部重疊之關係，且犯罪目的單一，依一般社會通念，
    認應評價為一罪方符合刑罰公平原則，適度擴張一行為概念
    ，認此情形為一行為觸犯數罪名之想像競合犯關係，方屬適
    當（最高法院九十七年度台上字第一八八號判決參照），依
    刑法第五十五條規定從罪刑較重之加重強盜罪論處。
四、原審判決認被告罪證明確，予以論罪科刑，固非無見。惟查
    ，(一)被告基於加重強盜之犯意，在「大日停車場」，持水果
    刀抵住證人乙○○脖子，喝令：「我只要包包」，命證人乙
    ○○交出手提包，證人乙○○拒絕交出手提包，被告乃持水
    果刀朝證人乙○○之臉部、手上臂、前臂等處刺，致證人乙
    ○○受傷，因不能抗拒而交出手提包，被告於對證人乙○○
    實行強盜行為中，傷害證人乙○○，二罪之犯罪行為、狀態
    ，在時、空有局部重疊之關係，犯罪目的單一，依一般社會
    通念，認應評價為一罪方符合刑罰公平原則，適度擴張一行
    為概念，認此情形為一行為觸犯數罪名之想像競合犯關係（
    最高法院九十七年度台上字第一八八號判決參照），原審認
    傷害犯行，與加重強盜犯行，犯意各別，行為互異，應予分
    論併罰，即有未洽。(二)刑法第五十九條之酌量減輕其刑，必
    須犯罪另有特殊之原因與環境等情狀，在客觀上足以引起一
    般同情，認即科以最低度刑仍嫌過重者，始有適用；本件被
    告因無力償還借款，起意強盜財物解決，於白天在「大日停
    車場」公共場所，持水果刀強盜證人乙○○之手提包，因證
    人彩玉反抗，進而持刀傷害證人乙○○，致證人乙○○受傷
    ，因不能抗拒而交出手提包，其為解決債務而犯案之原因，
    及強盜當時之環境，在客觀上，並無足以引起一般同情之理
    由，至原審所依憑之「被告之前並無不良素行，且有正當工
    作，因經濟困窘，為籌會款，借貸無門，一時失慮，而起意
    行搶，犯後亦深表悔悟，並賠償證人乙○○十萬元，證人乙
    ○○於本院審理<原審>時亦表示原諒之情」等，僅屬刑法第
    五十七條科刑從輕之審酌事項，原審適用刑法第五十九條減
    輕被告刑期，尚有未洽。檢察官上訴意旨以原審適用刑法第
    五十九條減輕被告刑度不當，即為有理由，原判決應予撤銷
    改判。本院審酌被告因無力償還借款，起意強盜財物解決，
    於白天在「大日停車場」，持水果刀強盜證人乙○○之手提
    包，並於證人彩玉反抗時，持刀傷害證人乙○○，對證人乙
    ○○身體、心理之傷害非微，並造成社會善良大眾之恐懼，
    惟被告之前並無不良素行（有本院被告前案紀錄表可稽），
    其有正當工作，因經濟困窘，為籌會款，借貸無門，一時失
    慮，起意行搶，犯後亦深表悔悟，並賠償被害人十萬元（原
    審卷第一四○頁、第一四一頁）等一切情狀，量處被告有期
    徒刑七年。扣案之水果刀（含刀套）一把係被告所有，供本
    件加重強盜罪及傷害罪所用，又扣案之尼龍束帶七條、膠帶
    一捲，亦為被告所有，被告預備於必要時用以捆綁強盜之對
    象（同前偵查卷第五十五頁），係預備供本件加重強盜罪所
    用之物，應併予宣告沒收。
據上論斷，應依刑事訴訟法第三百六十九條第一項前段、第三百
六十四條、第二百九十九條第一項前段、刑法第三百三十條第一
項、第二百七十七條第一項、第五十五條、第三十八條第一項第
二款、刑法施行法第一條之一第一項、第二項前段，判決如主文
。
本案經檢察官繆卓然到庭執行職務。
中    華    民    國    98    年    4     月    30    日
                刑事第十三庭  審判長法  官   曾德水
                                    法  官   趙文卿
                                    法  官   林婷立
以上正本證明與原本無異。
如不服本判決，應於收受送達後10日內向本院提出上訴書狀，其
未敘述上訴之理由者並得於提起上訴後10日內向本院補提理由書
（均須按他造當事人之人數附繕本）「切勿逕送上級法院」。
                                    書記官   王增華
中    華    民    國    98    年    5     月    4     日
附錄本判決論罪科刑法條：
刑法第三百三十條第一項
犯強盜罪而有第三百二十一條第項各款情形之一者，處七年以上
有期徒刑。
刑法第三百二十一條第一項
犯竊盜罪而有左列情形之一者，處六月以上、五年以下有期徒刑
：
一、於夜間侵入住宅或有人居住之建築物、船艦或隱匿其內而犯
    之者。
二、毀越門扇、牆垣或其他安全設備而犯之者。
三、攜帶兇器而犯之者。
四、結夥三人以上而犯之者。
五、乘火災、水災或其他災害之際而犯之者。
六、在車站或埠頭而犯之者。
中華民國刑法第二百七十七條第一項
（普通傷害罪）
傷害人之身體或健康者，處三年以下有期徒刑、拘役或一千元以
下罰金。
犯前項之罪因而致人於死者，處無期徒刑或七年以上有期徒刑；
致重傷者，處三年以上十年以下有期徒刑。


司法院資訊處製作；財團法人民間司法改革基金會備份。
